【裁判字號】    99,交聲,379
【裁判日期】    990503
【裁判案由】    違反道路交通管理處罰條例聲明異議
【裁判全文】
臺灣臺北地方法院交通事件裁定        99年度交聲字第379 號
原處分機關  交通部公路總局臺北區監理所
異  議  人
即受處分人  甲○○更名前原姓.
上列受處分人因違反道路交通管理處罰條例案件，對於交通部公
路總局臺北區監理所於民國99年1月28日北監自裁字第裁40─ZFP
041 571號裁決處分（原舉發案號：公警局交字第ZFP041571號）
，及99年1月28日北監自裁字第裁40─ZFP041579號裁決處分（原
舉發案號：公警局交字第ZFP041579 號）均不服而聲明異議，本
院裁定如下：
    主  文
異議均駁回。
    理  由
一、聲明異議意旨略以：異議人即受處分人甲○○駕駛車牌號碼
    2417-QK號自用一般小客車，分別於民國98年7月15日下午3
    時23分許，沿國道3號北往南方向行駛，及同日下午9時30分
    許沿國道3 號南往北方向行駛，行經北二高樹林收費站時，
    因前揭車輛安裝ETC電子收費之e 通機，而將車輛駛入ETC電
    子收費大貨車車道，惟受處分人並不知悉持ETC 機器，不能
    行駛於大貨車車道，且當初購買ETC 機器時亦未附有說明書
    或經解說人員告知相關法令或有禁止通行之公告，嗣也未收
    受需補繳過路費之繳費單，致未能補繳費用。嗣於不久後直
    接收到舉發單2紙，而罰款金額1紙高達新台幣（下同）3,00
    0元。復又經原處分機關進行裁處，致罰款金額提升為1紙6,
    000元，2紙共計12,000元，然以受處分人家庭小康，薪資固
    定，又需扶養太太及兩位小孩等綜合觀之，實無能力支付上
    開高額罰款，懇請法官重量輕刑，爰依法對上揭2 件原處分
    聲明異議，均請求撤銷原處分云云。
二、原處分機關則以：異議人即受處分人甲○○駕駛上開車輛，
    分於98年7 月15日下午3 時23分許，在樹林收費站南向（第
    21 車 道）、同日下午9 時30分許，在樹林收費站北向（第
    2 車道）處，有「汽車行駛於應繳費之公路不依規定繳費」
    之違規情事，致原舉發機關即內政部警政署國道公路警察局
    第六警察隊警員，以上開情事均違反道路交通管理處罰條例
    第27條第1 項規定而逕行掣單舉發。嗣經受處分人未於應到
    案日期98年10月25日前提出申訴，原處分機關即臺北市交通
    事件裁決所爰依違反道路交通管理事件統一裁罰基準及處理
    細則第44條第1 項逕行裁決，仍認受處分人有上揭違規行為
    ，並於99年1 月28日分別以北監自裁字第裁40─ZFP041571
    、40─ZFP041579 號裁決書，以「汽車行駛於應繳費之公路
    不依規定繳費」為由，依道路交通管理處罰條例第27條第1
    項規定，每件裁處罰鍰6,000 元，合計2 件裁處12,000元等
    語。
三、按汽車行駛於應繳費之公路、橋樑、隧道或輪渡，不依規定
    繳費者，處汽車所有人或駕駛人3,000 元以上6,000 元以下
    罰鍰，並追繳欠費，道路交通管理處罰條例第27條第1 項定
    有明文。
四、經查：
  (一)本件受處分人駕駛上揭車輛，分別於前開時間，行經國道3
    號樹林收費站南向（第21車道）及樹林收費站北向（第2 車
    道）時，因駛入大貨車車道致扣款未完成，致因而有汽車行
    駛於應繳費之公路不依規定繳費之違規情事，經遠通電收股
    份有限公司（下稱遠通公司）於98年8月4日，以繳納期限均
    為98年8月25日之補繳費通知單2紙交予臺北郵局掛號寄送，
    送達地址均為臺北縣永和市○○路○段352巷122弄11號4 樓
    ，同年8 月10日因無人簽收，而於同日寄存於送達地之中山
    路郵局，並製有送達通知書2份，1份黏貼於受處分人之上開
    戶籍地址門首，1 份置於該址信箱內，嗣受處分人未於期限
    內繳費，經內政部警政署國道公路警察局於98年8 月26日製
    單2紙分別舉發，並於同年9月30日由受處分人之妻李慎蓉於
    上址代為簽收等情，有高速公路局委託遠通電收公司辦理電
    子收費業務送達證書影本2紙（文號分別為：第00000 00000
    0號及第00000000000 號）、舉發照片影本1幀及內政部警政
    署國道公路警察局送達證書影本2 紙（文號分別為：公警局
    交字第ZFP0000000號及第ZFP041579 號）附卷可稽（見臺灣
    臺北地地方法院99年度交聲字第379 號卷，以下簡稱本院卷
    ，第14至17頁、第19至27頁），是本件上開寄存送達情節，
    應堪認定。
  (二)按汽車行駛高速公路，於駛進收費站前，應依標誌指示預為
    減速慢行，並依規定標誌、標線、號誌指示或交通勤務警察
    指揮順序行駛過站繳費，高速公路及快速公路交通管制規則
    第23條定有明文；又汽車行駛高速公路，其車道之使用，除
    因交通事故及道路施工依臨時或可移動標誌指示或公路警察
    指揮外，應依設置之交通標誌、標線或號誌之規定，同規則
    第8條第1項亦有明定，一般領有駕駛執照之駕駛人應熟稔此
    一規定。而高速公路所有收費站側面均設有大型指示標誌，
    標示「小型車、大貨車」，上方均設有「ETC 專用車道、現
    金/ 回數票車道、找零車道」，是為提昇國道沿線收費站區
    行車秩序及安全，以避免國道沿線各收費站常有用路人因一
    時之便及爭快，未依標誌指示任意變換車道或未依標誌指示
    行駛指定車道繳費過站，造成收費站區交通秩序紊亂及嚴重
    影響守法用路人之行車權益及安全之情形，駕駛人自應依指
    示標誌選擇行駛路線。是本件受處分人辯稱伊不知裝設有ET
    C 機器之自用一般小客車，於行經收費站時，並不得行駛於
    大貨車車道云云，應與正常人之經驗法則相違，實無可信。
    再者，任何人均得以不知相關規定為由脫免責任，否則豈非
    致相關規定形同具文。
  (三)又按處理違反道路交通管理事件，有關文書送達之程序，依
    行政程序法之規定，違反道路交通管理事件統一裁罰基準及
    處理細則第5 條定有明文。而依行政程序法第72條至74條之
    規定：送達，於應受送達人之住居所、事務所、營業所為之
    。於應送達處所不獲會晤應受送達人時，得將文書付與有辨
    別事理能力之同居人、受僱人或應送達處所之接收郵件人員
    。若不能依前述方式為之者，得將文書寄存送達地之地方自
    治或警察機關，並作送達通知書兩份，一份黏貼於應受送達
    人住居所、事務所、營業所或其就業處所門首，另一份交由
    鄰居轉交或置於該送達處所信箱或其他適當位置，以為送達
    ；而由郵政機關為送達者，得將文書寄存於送達地之郵政機
    關；寄存機關自收受寄存文書之日起，應保存3 個月。且依
    司法院大法官於98年11月20日所為之釋字第667 號解釋意旨
    ：「寄存送達之文書，已使應受送達人可得收領、知悉，其
    送達之目的業已實現，自應發生送達之效力」，則違反道路
    交通管理事件之相關文書送達，自依前揭行政程序法之法定
    程序為寄存送達之日起，即生送達之效力。查本件遠通公司
    於98年8月10日將上揭補繳費用通知單2紙分別送達於臺北縣
    永和市○○路○段352巷122弄11號4 樓，因無人簽收，而於
    同日將此2 通知單寄存於送達地之中山路郵局，並製有送達
    通知書2份，1份黏貼於受處分人之上開戶籍地址門首，1 份
    置於該址信箱內等情，已如前述。參以受處分人於前揭時間
    之戶籍設於上址乙節，有受處分人戶籍資料查詢表附卷可徵
    （見本院卷第42頁、第44頁），揆諸上揭規定，足認前開補
    繳費用通知單2 紙之寄送均已生合法送達之效力，是受處分
    人辯稱伊未收受補費通知單致未能補繳云云，應無可採。再
    者，前揭補費通知單2 紙業已生合法送達之效力，而內政部
    警政署國道公路警察局於受處分人未依期限繳納而於98年8
    月26暺s單2紙分別舉發，並於同年9 月30日由受處分人之妻
    李慎蓉於上址代為簽收等情，詳如前述，及受處分人未於舉
    發單所示期限內繳納罰鍰乙節，亦為受處分人所不爭執。從
    而，原處分機關裁處受處分人1,2000元，經核並無不合。
  (四)綜上，本件事證明確，受處分人之違規事實，堪已認定，原
    處分機關上揭裁罰處分，核無違誤，是本件異議均無理由，
    應予駁回。
據上論斷，應依道路交通案件處理辦法第19條，裁定如主文。
中    華    民    國    99    年    5     月    3     日
                  交通法庭法  官  施添寶
以上正本證明與原本無異。
如不服本裁定，應於裁定送達後5日內，向本院提出抗告狀。
                          書記官  陳弘文
中    華    民    國    99    年    5     月    3     日

司法院資訊處製作；財團法人民間司法改革基金會備份。
